【裁判字號】    99,上易,2505
【裁判日期】    991126
【裁判案由】    妨害自由
【裁判全文】
臺灣高等法院刑事判決                99年度上易字第2505號
上  訴  人
即  被  告  江義信
上列上訴人因妨害自由案件，不服臺灣板橋地方法院99年度易字
第2054號，中華民國99年10月4日第一審判決（起訴案號：臺灣
板橋地方法院檢察署98年度偵字第32119號），提起上訴，本院
判決如下：
    主  文
上訴駁回。
    理  由
一、按不服地方法院之第一審判決而上訴者，應向管轄第二審之
    高等法院為之。上訴書狀應敘述具體理由。上訴書狀未敘述
    上訴理由者，應於上訴期間屆滿後20日內補提理由書於原審
    法院，逾期未補提者，原審法院應定期間先命補正。第二審
    法院認為上訴書狀未敘述理由或上訴有第362條前段之情形
    者，應以判決駁回之，但其情形可以補正而未經原審法院命
    其補正者，審判長應定期間先命補正。刑事訴訟法第361條
    及第367條分別定有明文。所謂不服第一審判決之具體理由
    ，係指依據卷內訴訟資料，具體指摘第一審判決關於認定事
    實、適用法律及量刑等項，有違法或不當之情形而言，此為
    提起第二審上訴之法定要件。倘上訴人之上訴書狀或補提之
    上訴理由書，雖有敘述上訴理由，惟並未具體敘述第一審判
    決有上述違法、不當情形，即與未敘述具體理由無異，所為
    上訴，即不符合上訴之法定要件。
二、經查：
  (一)本件原判決以：(1)上訴人即被告江義信分別恐嚇告訴人龔哲
    立2次及龔丕堯、龔詩涵各1次之犯行，業據證人即告訴人3
    人於偵訊時具結證述明確，且被告於原審及警詢自稱：與告
    訴人間除了占用問題及學生停車問題外，沒有其他糾紛；與
    龔哲立、龔丕堯只是單純鄰居關係，連他們的姓名都不知道
    等語，可知告訴人3人與被告間並無任何深仇大恨，且係鄰
    居關係，應無虛捏事實陷害被告而自陷偽證嚴厲罪責風險之
    可能，所言當具相當之可信性。(2)況被告偵訊時亦僅否認曾
    說過恐嚇言語，而不否認確有於犯罪事實欄所載之時、地分
    別與告訴人3人見面說話之事。而經勘驗告訴人所提出之光
    碟，亦見被告確有於犯罪事實欄所示4個時間出現在臺北縣
    板橋市○○○路33巷內，有勘驗筆錄在卷可稽。又被告手持
    鐮刀在臺北縣板橋市○○○路33巷6號、8號、15號間走動部
    分，除據被告自白在卷，並有監視器翻拍照片8張（即犯罪
    事實欄一、(三)恐嚇龔丕堯部分）、2張（即犯罪事實欄一、
    (二)恐嚇龔哲立部分）附卷供參，益徵告訴人3人確非憑空捏
    造事實。(3)至被告質疑：為何不是當天作筆錄，而是隔了10
    幾天才作云云。查告訴人龔哲立、龔丕堯於民國98年10月21
    日即至板橋分局提出告訴，而被告雖直至同年11月8日始至
    板橋分局偵查隊製作警詢筆錄，然板橋派出所警員曾先後兩
    度通知被告到案說明，均遭被告拒絕，乃逕將本案移送分局
    偵查隊偵辦等情，有工作紀錄簿2份、公務電話紀錄簿2份及
    警員通知被告到案說明時所拍之照片2張在卷可考，可知被
    告之所以未於案發後立即製作筆錄，確非事出無因，故其辯
    稱：為何不是當天做筆錄，而是隔了10幾天才作云云，顯無
    可採。(4)另被告辯稱：98年10月21日拿著鐮刀在臺北縣板橋
    市○○○路33巷6號、8號、15號間走動，當時拿鐮刀是要除
    去防火巷水溝邊的雜草云云。惟經檢視告訴人偵查中所提出
    防火巷照片4張及被告於原審所提出之翻拍照片，該防火巷
    水溝內或週邊雖有青苔但並無明顯之雜草，則告訴人指訴被
    告於98年10月21日手持鐮刀之動機可議等語，即非全然無據
    。縱被告當日拿鐮刀之目的是為清掃環境，但此項主觀想法
    乃存於被告心中，而非告訴人所能得知，況被告除了手持鐮
    刀外，另有對告訴人出言恐嚇，以告訴人之立場而言，當被
    告手持鐮刀同時對其出言恐嚇，客觀上確實亦可能加深其內
    心恐懼之感覺，被告為成年人有相當之社會閱歷及經驗，尚
    難諉為不知，故縱其辯稱：當日拿鐮刀之目的是為清掃環境
    云云可信，仍無解於恐嚇行為之成立。從而，認定被告確有
    4次恐嚇犯行，該4次恐嚇行為之時間、地點、對象（即侵害
    法益）均有不同，顯係基於個別犯意所為，應予分論併罰之
    。並審酌被告並無任何前案紀錄，素行尚可，及其犯罪之動
    機目的，犯罪對於告訴人所生危害程度，與告訴人之關係，
    生活狀況及犯後態度等一切情狀，分別量處拘役30日，應執
    行拘役100日，並諭知如易科罰金之折算標準。經核除原判
    決第1頁最末行「龔丕堯」誤載為「龔哲立」，應予更正（
    原判決事實欄一、(三)被害人為龔丕堯）外，其採證認事及用
    法，並未違背法令或悖離經驗法則、論理法則，量刑亦屬允
    當。
  (二)被告上訴意旨略以：(1)伊僅國小畢業，比較率直，且因患內
    耳不平衡症，說話較大聲，但不表示這樣就是在恐嚇對方，
    本案肇因於龔丕堯太太常怪水溝有異味，伊常清理，她還找
    上環保局兩次，里辦公室要來消毒時，她還百般阻撓，甚至
    當街辱罵伊是吃屎的，伊以好男不跟女鬥忍氣吞聲，未料她
    變本加厲時常藉故爭吵。於98年10月23日下午，伊持鐮刀在
    做水溝清潔工作，發現龔家將招牌電線埋入水溝中，因旁邊
    有瓦斯管線，為公共安全而與龔詩涵起爭執，伊打110報案
    後走到龔家住處，見其鐵門關上，即返回33巷口，過10分鐘
    左右警察到場，允諾3天後要補習班恢復原狀。(2)林姓、杜
    姓兩位證人，於檢察官訊問「有無在98年10月21日14時左右
    ，在臺北縣板橋市○○○路33巷口，看到被告拿著鐮刀追殺
    龔丕堯，並大聲咆哮要給你死、要將你全家殺死」等語，兩
    位證人均否認。且該巷平常人車不少，附近居民很多，如果
    伊有此動作，不會悶不吭聲，且警察不就來抓人了嗎？(3)至
    於補習班學生腳踏車亂放，時常堵住伊住家逃生門及防火巷
    ，基於公共安全，伊曾好言相勸，未料龔哲立於同年月22日
    19時至20時，單人至漢生東路35號門口，與伊發生口角，並
    由伊大兒子制止雙方爭吵，何來恐嚇心生畏懼之成立理由？
    路口光碟也只是伊行走畫面，何以有持刀揮舞、要將他們家
    殺死、燒死？
  (三)經查：本件原審判決於理由欄，已就認定被告確有4次恐嚇
    犯行，及關於被告辯稱何以事隔10餘日始製作其警詢筆錄、
    其當日持鐮刀係為清除防火巷內水溝邊雜草等節，均已詳加
    批駁審究並敘明其採駁之理由。至證人杜昭儀、林志榮於偵
    查中暨均證稱：「（有無看見被告持鐮刀跟在龔丕堯身後，
    並大聲咆哮『要給你死』、『要將你全家殺死』？）沒有印
    象，我們只知道當天有警察來，其他的都不清楚」等語（見
    偵查卷第55頁），顯見兩人並未目睹事件經過，自不足資為
    被告有利或不利之證據，自難認原審採證認事有何違反經驗
    法則或論理法則。綜上所述，被告所述之前揭理由，均僅係
    否認犯罪並就事件經過所為之片面說辭，並未具體指摘或表
    明原審判決採證認事、用法或量刑有何不當或違法之處。從
    而，本件被告上訴既未敘述具體理由，而不合法定程式，自
    應予駁回，並不經言詞辯論為之。
三、據上論斷，依刑事訴訟法第367條前段、第372條，判決如主
    文。
中    華    民    國    99    年    11    月    26    日
                     刑事第五庭  審判長法  官  李英勇
                                       法  官  白光華
                                       法  官  崔玲琦
以上正本證明與原本無異。
不得上訴。
                                       書記官  馬佳瑩
中    華    民    國    99    年    11    月    29    日

司法院資訊處製作；財團法人民間司法改革基金會備份。
